臺灣臺中地方法院交通事件裁定　　　　 96年度交聲字第823號
原處分機關　交通部公路總局臺中區監理所
受處分人　　甲○○
上列受處分人因違反道路交通管理處罰條例案件，對於交通部公
路總局臺中區監理所民國九十四年十一月二十二日所為之處分（
中監違字第裁六○─ＨＡ0000000號裁決書），聲明異議
，本院裁定如下：
    主  文
原處分撤銷，發回交通部公路總局臺中區監理所。
    理  由
一、原處分意旨略以：異議人即受處分人所有之車號OD-6322號
    自小客車於民國九十二年十一月二十八日十一時十五分許，
    在台三縣174K+250M處，因「不遵守道路交通號誌之指示」
    違規，經臺中縣警察局交通警察隊以中縣警交相字第HA00
    00000號舉發違反道路交通管理事件通知單逕行舉發，
    並依法將上開舉發通知單送達至異議人之住所即「台中市○
    ○區○○里○○路○段445巷21號」，因遭退件，原舉發機關
    乃依公示送達之方式送達，而因異議人因逾應到案期限未到
    案，爰依道路交通管理處罰條例第六十條第二項第三款之規
    定，裁處異議人罰鍰新臺幣一千八佰元，逾期則依裁決書處
    罰主文規定裁處云云。
二、本件受處分人異議意旨則以：受處分人向台中區監理所查詢
    後，發現中縣警交相字第HA0000000號舉發違反道路
    交通管理事件通知單由台中縣警察局於九十三年三月十日以
    中縣警交第○九三○○○四三○七號函辦理公示送達，然受
    處分人地址並無不明之情形，有戶籍謄本可查，台中縣警察
    局僅憑郵局勾記「遷移不明」及認定送達處所不明，逕為辦
    理公示送達，明顯違反行政程序法第七十八條規定，應屬送
    達無效。交通部公路總局台中區監理所竟於九十五年一月七
    日逕行吊銷本人駕駛執照，爰聲明異議等語。
三、經查：
  (一)、按汽車駕駛人，駕駛汽車有不遵守道路交通標誌、標線、
      號誌之指示者，處新臺幣九百元以上一千八百元以下罰鍰
      ，道路交通管理處罰條例第六十條第二項第三款定有明文
      。
  (二)、次按行為人有本條例之情形者，應填製舉發違反道路交通
      管理事件通知單（以下簡稱舉發通知單），並於被通知人
      欄予以勾記，其通知聯依下列規定辦理：三、逕行舉發者
      ，應按已查明之資料填註車牌號碼、車輛種類、車主姓名
      或地址，並於通知單上方空白處加註逕行舉發之文字後，
      由舉發機關送達被通知人。本條例所定罰鍰之處罰，行為
      人接獲舉發通知單後，於十五日內得不經裁決，逕依第九
      十二條第三項之罰鍰基準規定，向指定處所繳納結案；不
      服舉發事實者，應於十五日內，向處罰機關陳述意見；其
      不依通知所定期限前往指定處所聽候裁決，且未依規定期
      限繳納罰鍰結案或向處罰機關陳述意見者，處罰機關得逕
      行裁決之。違反道路交通事件統一裁罰標準及處理細則第
      十一條第一項第三款、道路交通管理處罰條例第九條第一
      項分別定有明文。意即行為人違反道路交通管理事件，經
      警逕行舉發並填製舉發通知單後，應依行政程序法規定之
      送達程序送達於行為人，使行為人知悉內容，始完成舉發
      之程序。上述之十五日期間係道路交通管理處罰條例第九
      條第一項規定賦予行為人程序上保障，亦即受處分人收受
      舉發通知單後十五日內，可依上開道路交通管理條例第九
      條第一項、第九十二條第三項所定之罰鍰基準，按違反道
      路交通事件統一裁罰標準表所列最低罰鍰金額自行繳納結
      案，免遭事後經處罰機關依行政罰法第十八條第一項之規
      定，裁處較高數額罰鍰之不利處分。
  (三)、又處理違反道路交通管理事件，有關文書送達之程序，依
      行政程序法之規定；送達，於應受送達人之住居所、事務
      所或營業所為之；於應送達處所不獲會晤應受送達人時，
      得將文書付與有辨別事理能力之同居人、受僱人或應送達
      處所之接收郵件人員。應受送達人或其同居人、受僱人、
      接收郵件人員無正當理由拒絕收領文書時，得將文書留置
      於應送達處所，以為送達；又送達不能依前二條規定為之
      者，得將文書寄存送達地之地方自治或警察機關，並作送
      達通知書兩份，一份黏貼於應受送達人住居所、事務所、
      營業所或其就業處所門首，另一份交由鄰居轉交或置於該
      送達處所信箱或其他適當位置，以為送達。前項情形，由
      郵政機關為送達者，得將文書寄存於送達地之郵政機關。
      寄存機關自收受寄存文書之日起，應保存三個月；對於當
      事人之送達，有下列各款情形之一者，行政機關得依申請
      ，准為公示送達︰(一)應為送達之處所不明者。(二)於有治外
      法權人之住居所或事務所為送達而無效者。(三)於外國或境
      外為送達，不能依第八十六條之規定辦理或預知雖依該規
      定辦理而無效者。有前項所列各款之情形而無人為公示送
      達之申請者，行政機關為避免行政程序遲延，認為有必要
      時，得依職權命為公示送達。當事人變更其送達之處所而
      不向行政機關陳明，致有第一項之情形者，行政機關得依
      職權命為公示送達；違反道路交通管理事件統一裁罰基準
      及處理細則第五條，行政程序法第七十二條第一項前段、
      第七十三條第一項、第三項、第七十四條、第七十八條分
      別定有明文，故舉發違反道路交通管理事件通知單，自應
      由舉發機關依上開規定送達受處分人始為合法。
  (四)、本件受處分人之違規事實，雖據原處分機關提出臺中縣警
      察局中縣警交相字第HA0000000號舉發通知單及違
      規照片二幀在卷為憑。惟關於上開舉發通知單之送達情形
      ，以本件舉發通知單掛號信封及臺中縣警察局九十三年三
      月十日中縣警交字第○九三○○○四三○七號函載公示送
      達公告及暨公示送達清冊，可知本件舉發通知單經郵務機
      關以異議人「遷移不明、查無此人」為由退回，原舉發機
      關遂逕以「公示送達」之方式為送達。惟查，受處分人之
      戶籍地址自民國七十四年四月一日門牌整編後即為「台中
      市○○路○段四四五巷二十一號」未為變更，有受處分人
      之戶籍謄本一紙在卷可憑，是受處分人並無應為送達之處
      所不明之情形，原舉發機關應再為投遞或寄存郵政機關以
      為送達，原舉發機關不得逕對受處分人為公示送達，故原
      舉發機關所為之送達程序於法即有未合，自不生合法送達
      之效力。是受處分人既未合法收受
      本件舉發違反道路交通管理事件通知單，受處分人實無從
      自動繳納罰鍰或到案聽候裁決，原處分機關逕行裁決之期
      間亦無從起算，原處分機關逕為上開裁決即非合法，應認
      本件異議為有理由，原處分應予撤銷，並發交原處分機關
      由舉發機關重新送達受處分人後，再依法裁決，以資適法
      。
四、據上論斷，應依道路交通案件處理辦法第二十條，裁定如主
    文。
中　　華　　民　　國　　96年　　11　　月　　21　　日
                       交通法庭  法  官 郭德進
上正本證明與原本無異。
如不服本裁定，應於送達後5日內，向本院提出抗告狀。
                                 書記官 陳惠玲
中　　華　　民　　國　　96年　　11　　月　　21   　日
